【裁判字號】    97,台上,2339
【裁判日期】    971106
【裁判案由】    返還不當得利等
【裁判全文】
最高法院民事裁定            九十七年度台上字第二三三九號
上  訴  人  甲○○
                    號
            乙○○
            丙○○
共      同
訴訟代理人  王聰明律師
被 上訴 人  丁  ○
上列當事人間請求返還不當得利等事件，上訴人對於中華民國九
十七年五月十三日台灣高等法院第二審判決（九十六年度重上字
第八五號），提起上訴，本院裁定如下：
    主  文
上訴駁回。
第三審訴訟費用由上訴人負擔。
    理  由
按上訴第三審法院，非以原判決違背法令為理由，不得為之。又
提起上訴，上訴狀內應記載上訴理由，表明原判決所違背之法令
及其具體內容，暨依訴訟資料合於該違背法令之具體事實；其依
民事訴訟法第四百六十九條之一規定提起上訴者，並應具體敘述
為從事法之續造、確保裁判之一致性或其他所涉及之法律見解具
有原則上重要性之理由，同法第四百六十七條、第四百七十條第
二項定有明文。而依同法第四百六十八條規定，判決不適用法規
或適用不當者，為違背法令；依同法第四百六十九條規定，判決
有該條所列各款情形之一者，為當然違背法令。是當事人提起上
訴，如以同法第四百六十九條所列各款情形為理由時，其上訴狀
或理由書應表明該判決有合於各該條款規定情形之具體內容，及
係依何訴訟資料合於該違背法令之具體事實。如依同法第四百六
十八條規定，以原判決有不適用法規或適用法規不當為理由時，
其上訴狀或理由書應表明該判決所違背之法令條項，或有關判例
、解釋字號，或成文法以外之習慣或法理等及其具體內容，暨係
依何訴訟資料合於該違背法令之具體事實，並具體敘述為從事法
之續造、確保裁判之一致性或其他所涉及之法律見解具有原則上
重要性之理由。上訴狀或理由書如未依上述方法表明，或其所表
明者與上開法條規定不合時，即難認為已合法表明上訴理由，其
上訴自非合法。本件上訴人對於原判決提起上訴，雖以該判決違
背法令為由，惟核其上訴理由狀所載內容，無非仍執陳詞，就原
審依職權取捨證據，認定兩造之被繼承人翁祿壽生前雖與被上訴
人成立借名契約，將其出資買受之系爭土地應有部分二十四分之
一登記為被上訴人所有，但並未約定於翁祿壽死亡，被上訴人將
系爭土地出售後，上訴人及其他兄弟得直接請求被上訴人為給付
，即成立上訴人所稱之第三人利益契約；且翁祿壽全體繼承人亦
未就系爭土地之權利達成分割之協議等情，指摘其為不當，而非
表明該判決所違背之法令及其具體內容，暨依訴訟資料合於該違
背法令之具體事實，關於依民事訴訟法第四百六十九條之一規定
提起上訴部分，尤未具體敘述為從事法之續造、確保裁判之一致
性或其他所涉及之法律見解具有原則上重要性之理由，難認其已
合法表明上訴理由。依首揭說明，應認其上訴為不合法。又所謂
當事人適格，應依原告起訴主張之事實定之。上訴人起訴主張系
爭土地應有部分係兩造之被繼承人翁祿壽生前購買，以被上訴人
名義登記為所有人，翁祿壽死亡後，全體繼承人（共七人）已協
議就遺產逐一個別處理，乃被上訴人嗣擅將該土地出售他人，致
每一繼承人均受有價金七分之一之損害，爰就其所受損害部分，
請求被上訴人返還其利益等語，乃係本於其個人權利，依不當得
利之法律關係請求，原審指其不生當事人適格問題，於法並無不
合；至於原審繼稱「被上訴人應返還之不當得利，屬全體繼承人
公同共有，上訴人不得請求就自己可分得之部分為給付」等語，
係因認定「翁祿壽之全體繼承人並未就系爭土地權利為分割之協
議，而翁祿壽與被上訴人間就系爭土地成立之借名契約，於翁祿
壽死亡時消滅，有關該契約所生之權利義務均由其繼承人共同繼
承，其權利屬全體繼承人公同共有，縱被上訴人出售系爭土地，
應返還不當得利，該利益亦屬全體繼承人公同共有，上訴人不得
僅就自己可分得部分請求被上訴人給付」，理由並無矛盾，附此
敘明。
據上論結，本件上訴為不合法。依民事訴訟法第四百八十一條、
第四百四十四條第一項、第九十五條、第七十八條，裁定如主文
。
中    華    民    國  九十七  年   十一   月    六    日
                      最高法院民事第一庭
                          審判長法官  蕭  亨  國
                                法官  葉  勝  利
                                法官  高  孟  焄
                                法官  黃  義  豐
                                法官  童  有  德
      本件正本證明與原本無異
                                      書  記  官
中    華    民    國  九十七  年   十一   月  二十一  日
                                                      v


司法院資訊處製作；財團法人民間司法改革基金會備份。
